臺灣臺南地方法院刑事判決　　　　　　　　　　　　　　九十年度訴字第九八八號
　　公　訴　人　臺灣臺南地方法院檢察署檢察官
　　被　　　告　乙○○
　　選任辯護人　林弘明
右列被告因違反毒品危害防制條例案件，經檢察官提起公訴（九十年度偵字第二一五
九號），本院判決如左：
    主  文
乙○○無罪。
    理  由
一、公訴意旨略以：被告乙○○基於意圖營利之概括犯意，以0000000000
    號行動電話為聯絡工具，先後於民國九十年一月十六日中午某時及翌日十三時許
    ，分別在台中區○○路○段省立家齊女中校門口前及台南市○○路○段與生產路
    口加油站附近，各以新台幣（下同）一千元及二千元之價格，連續販賣第一級毒
    品海洛因予甲○○（另案戒治中）各一次，經警於同年月十七日十四時五十五分
    許，在台南市○○路○段五八七巷口查獲甲○○持有第一級毒品海洛因０．三公
    克後，甲○○供出毒品來源，並配合警方以000000000號行動電話撥打
    乙○○上開行動電話聯絡，約定當日二十三時許，在台南市○○路○段與生產路
    口附近之加油站交易後，於當日二十三時四十分許，乙○○駕駛紅色喜美車號８
    Ｊ─０七三六號自小客車前來交易地點，經警發現後跟監至台南縣及高雄縣交界
    處二層行橋附近而查獲，並起出上開號碼之行動電話一具，因認被告犯有毒品危
    害防制條例第四條第一項之販賣第一級毒品罪嫌等語。
二、訊據被告乙○○堅決否認有何販賣海洛因之犯行，辯稱伊不認識甲○○，且九十
    年一月十六日中午伊正在安泰人壽岡山服務處陪同案外人即新進人員周家安參加
    教育訓練課程，而一月十七日伊則到高雄縣永安鄉朋友蘇清吉住處拉保險，並接
    受其父丁○○請吃午飯，上開二天，都沒有到台南，不可能販賣海洛因給甲○○
    。而一月十七日晚上伊係基於好奇，才會到台南想看看是誰一直打電話給伊，不
    是要販賣毒品等語。
三、本件公訴人認被告涉有販賣第一級毒品海洛因犯行，無非以證人甲○○之指述及
    被告於九十年一月十七日晚上接獲甲○○之電話後果真前來台南縣交易毒品為其
    論據。惟按犯罪事實應依證據認定之，無證據不得推定其犯罪事實，刑事訴訟法
    第一百五十四條定有明文。此為無罪推定原則之揭示。亦即，國家為實現刑罰權
    ，須對被告之犯罪予以確實之證明，縱令被告立證失敗，或保持緘默，亦不得單
    憑此一事由即認為有罪而加以處罰。且有罪之證明，須至「不容有合理懷疑存在
    」之程度始可，倘其證明尚未達到此一程，而仍有合理懷疑之存在時，即應為無
    罪之諭知。
四、經查：
（一）證人甲○○指證被告販賣海洛因之經過為：１、台南市警察局保安隊初訊時證
      稱：「九十年十月十七日十四時五十五分許被查獲之海洛因，是九十年一月十
      七日十三時許在台南市○○路空軍醫院旁向一名不知名的男子以二千元購買；
      我不知道該男子的真實姓名，我稱他為兄哥，均以行動電話00000000
      00號聯絡，身高約一七０公分。」２、在台南看守所警方複訊時證稱：「我
      於九十年一月十七日十八時或十九時中間打0000000000號行動電話
      ，於電話中我自稱川仔表示要術語「千元」二件（意思為二千元），他當時說
      他沒有空，要我在當天晚上九點多再打給他，並約定交易地點為我一月十七日
      向他購買的地點。」「我總共向他購買二次沒有錯，第一次是於九十年一月十
      六日中午約十一點至十二點之間，購買的價格是一千元，其數量就是以一般裝
      毒品的小塑膠袋內裝少許海洛因粉末，地點在台南市○○路○段家齊女中校門
      口。第二次是於九十年一月十七日十三時許，在台南市○○路○段與生產路口
      的中油加油站邊，金額是二千元，均是我先打他的0000000000號行
      動電話與他取得聯絡，在電話中我向他表示我所要購買之金額以及討論敲定交
      易的時間及地點後，我依約定的時間地點等候。」「我與他沒有見過面，是透
      過朋友電話中介紹的。」３、於檢察官偵查時之證言為：「我用公用電話打的
      ，販賣給我的人就是照片上的人。」４、於本院調查時證稱：「一月十六日及
      十七日買海洛因是我打行動電話給他的，十七日晚上是表示要跟他拿藥，那時
      候打算跟他買一、二千元的貨，問他可不可以出來，他說他沒有空，要約晚一
      點，至於為何他說要晚一點，我就不記得了。後來我被送到地檢署，之後的事
      情，我就不知道了：：十六日及十七日中午我是以朋友的行動電話或是公用電
      話聯絡的。」。
（二）綜合證人甲○○以上之證言，甲○○被警查獲持有海洛因時僅供稱其來源為向
      不知名身高約一百七十公分綽號「兄哥」的男子購買的等語，非惟語意不詳，
      且購買對象之特徵不明，詎甲○○於被告為警盤查訊問後，經警提示被告個人
      及車輛照片供其指認之後，反能詳述被告特徵，是否因此順勢所為之回答﹖已
      非全然無疑。再者，被告之身高一百六十三．四公分，有國立成功大學附設醫
      學院體格檢查證明書附卷可稽，與證人甲○○指稱之販毒者身高一百七十公分
      顯有差距。又販賣毒品，罪刑重大，與一般合法買賣不同，若買賣雙方未有相
      互信賴之基礎與互動管道，衡情並無輕易示人而自暴自己為毒販之道理。但依
      證人甲○○之證言，竟在與被告素未謀面，互不相識之情形下，得以在短短二
      日內，輕易以電話先後向被告洽買海洛因，亦與常情相違。況且，證人甲○○
      對於如何與被告洽談購買毒品一節，先稱係以公用電話為之，後又改稱以行動
      電話聯絡，最後再稱二種兼而有之，反覆不一，其憑信性亦令人存疑。又本院
      命證人甲○○當庭指認被告是否就是販毒之人時，甲○○反而無法確認，亦有
      本院筆錄可憑。況在電信發達之今日，門號眾多，通訊交往頻繁，原因不一，
      即令甲○○供述之電話號碼確為被告使用，甚或其與被告相識，亦難僅以其知
      悉被告電話號碼一節，而在無其他補強證據之情形下，逕以雙方曾有電話通聯
      一節，遽認雙方有交易毒品之事實，更何況證人甲○○之證言存有前揭瑕疵，
      其證言尚難逕信。
（三）又證人甲○○係於九十年一月十七日下午二時五十五分為警查獲持有毒品海洛
      因，有警訊筆錄可稽，則其持有之海洛因果真係於甫查獲前向被告購買，則記
      憶應屬清晰無誤。惟觀甲○○證述係於十七日下午一時許在台南市○○路空軍
      醫院旁向被告購買一節，經查，被告於十七日上午十一時三十分許至下午一時
      三十左右，均在高雄縣梓官鄉○○○○路竹一帶，此有中華電信長途及行動通
      訊分公司被告前揭行動電話雙向通聯及基地台位置紀錄附卷可憑，是被告於十
      七日下午一時許既不在台南市，則證人甲○○證稱於當日下午一時許在台南市
      向被告購買海因云云，已與事實不符，自難採信。
（四）另證人甲○○固曾於九十年一月十七日晚上六時或七時許以警方之電話與被告
      聯絡，但二人通話內容為何，警方並不知悉，且甲○○隨即遭移送台南地檢署
      ，亦未與被告達成見面之終局約定，業據證人甲○○及承辦警員丙○○結證在
      卷，是公訴人指被告係因甲○○之邀前來依約交付毒品一節，顯有誤會。次查
      ，警方既先叫甲○○以警方電話佯與被告購買毒品，但竟不知甲○○與被告之
      通話內容，殊難想像。又警方將甲○○移送台南地檢署後，固於九十年一月十
      七日晚上十一時許，再自行以甲○○供述之0000000000號電話與被
      告聯絡，惟查，此次警方與被告並未約定交易毒品之數量、金額，況且，被告
      經警沿路跟蹤攔下盤查結果，人車均未搜得任何毒品，業據證人丙○○到庭證
      述綦詳，準此，縱令被告接獲電話後前來台南，但雙方先前既未論及交易數量
      、金額，難謂有買賣毒品之合意，又未查獲被告有何毒品在身，可謂失敗之誘
      捕，則實乏證據足以證明被告確為毒品交易而來。此外，經警查證被告九十年
      一月十三日至一月十八日之電話通聯紀錄，亦無被告有任何與毒品前科之人通
      信之紀錄，亦有台南市警察局函附台南地檢署之九十年五月二十四日南市警刑
      二字第三０二六號函存卷可憑。凡此，警方之誘捕已未盡其功，又查無其他足
      以證明被告有何販毒之補強證據，實難僅以被告前來台南市之單一行為，遽認
      被告有販賣海洛因之犯行。
五、綜上所述，證人甲○○之指證既存有瑕疵，警方之誘捕亦乏捕強證據佐其結果，
    因此，縱令被告所辯稱其於九十年一月十六日及十七日中午未曾到台南市云云並
    不可採，惟證人甲○○之單一指述及警方失敗之誘捕既非可採為認定被告販賣海
    洛因之惟一證據，是以既乏積極證據足以證明被告犯罪，本院尚無從得到被告有
    罪之確信，被告之犯罪不能證明，自應為無罪之諭知。
據上論斷，應依刑事訴訟法第三百零一條第一項，判決如主文。
中      華      民      國      九十一      年      一      月    四    日
                                  臺灣臺南地方法院刑事第四庭
                                          法  官  簡  慧  娟
右正本證明與原本無異。
如不服本判決，應於判決送達後十日內，向本院提出上訴狀。
                                          書記官  陳  玉  果
中      華      民      國      九十一      年      一      月    四    日
